【裁判字號】    89,易,2625
【裁判日期】    891214
【裁判案由】    詐欺
【裁判全文】
臺灣高雄地方法院刑事判決                        八十九年度易字第二六二五號
    公  訴  人  臺灣高雄地方法院檢察署檢察官
    被      告  甲○○
右列被告因詐欺案件，經檢察官提起公訴（八十八年度偵字第三○四九○號），本院
判決如左：
    主      文
甲○○無罪。
    理      由
一、公訴意旨略以：被告甲○○意圖為自己不法之所有，於民國八十八年二月底某日
    ，在高雄市對告訴人丙○○（於八十九年八月十九日死亡）佯稱：其所有位於高
    雄市○○路上福瑞斯特幼稚園設備完善，願以新臺幣（下同）二百萬元股權之二
    十萬元轉售於丙○○，其每三個月可給付紅利一次予告訴人，告訴人不疑有他，
    遂與被告同至高雄市○○路四九○巷二十號案外人戊○○之住所，由告訴人向戊○○說明內容後，向謝女借款二十萬元，並約定由謝女直接將投資金額匯給被告
    。嗣戊○○依約於八十八年三月二日將上開金額匯給被告後，詎被告只給付一次
    紅利二萬元予告訴人後，拒不給付。幾經催告，被告竟否認告訴人入股之事，至
    此，告訴人始知受騙。因認被告涉有刑法第三百三十九條第一項之詐欺罪嫌。
二、公訴人認被告涉有上開罪嫌，無非以告訴人丙○○之指述、證人戊○○之證詞及
    戊○○之匯款憑條一紙為其論據。惟按犯罪事實應依證據認定之，無證據不得推
    定其犯罪事實，刑事訴訟法第一百五十四條定有明文。又認定不利於被告之事實
    ，須依積極證據，苟積極證據不足為不利於被告事實之認定時，即應為被告有利
    之認定，更不必有何有利之證據，最高法院三十年上字第八一六號著有判例可資
    參照。訊據被告甲○○坦認有投資福瑞斯特幼稚園情事，惟堅決否認有何詐欺之
    犯行，辯稱：伊與告訴人於八十七年五月中旬有認識，二人是男女朋友，告訴人
    期間曾向伊借錢，這筆錢是告訴人還伊等語。經查：
（一）告訴人指述之事實，雖據證人戊○○於偵查及審理中均證述相符，且有匯款單
      一紙附卷為據。惟告訴人投資一節，並無任何契約、字據等文件足資認定，尚
      難逕以認定告訴人確有投資事實。又告訴人與被告、戊○○均同住在福山里之
      社區內，且告訴人與被告均為福山里巡守隊之隊員，告訴人與戊○○、被告間
      均有近似男女朋友之關係，此據證人即同社區巡守隊之隊員高勳於審理中證述
      ：被告與告訴人間是很好的朋友，類似情侶關係，此事鄰居均知悉，又告訴人
      與戊○○亦為同居關係等語；證人即福山里里長陳永滿於審理中亦證稱：認識
      被告與告訴人有十幾年，兩人間為男女朋友關係，感情很好，告訴人與戊○○
      間感情也是相當好，並同住在一起等語，有關告訴人與戊○○、被告間均有親
      密關係等情確實。復參以告訴人雖有家室，卻長期設籍於戊○○住處，並據證
      人戊○○於審理確認無訛，是被告辯稱告訴人與伊間平日即有金錢往來，且戊○○係與告訴人因有親密關係，證詞不無偏頗等語，並非無據，證人戊○○之
      證詞已屬有疑，堪難採憑。再告訴代理人丁○○雖聲請傳喚證人即福瑞斯特幼
      稚園股東乙○○，並表示乙○○知悉告訴人入股事，惟證人乙○○於審理中卻
      證稱：被告在向伊購買股份時，並未向伊提起有他人之出資在內，且不曾聽過
      告訴人的名字等語，告訴人是否確有出資入股一節，無從確認。況參以告訴人
      於告訴狀中關於入股之公司寫為「佛瑞斯特幼稚園」，與被告入股之「福瑞斯
      特幼稚園」有一字之誤；又被告所投資之股份為一百八十萬元，恰為乙○○股
      權的一半，亦據證人乙○○於審理中證述屬實，與告訴人聲稱被告係投資二百
      萬元等情不符，足認告訴人對於是項投資內情確非十分明瞭，指述之內容是否
      屬實，尚有疑義。
（二）又被告投資福瑞斯特幼稚園等情，業據被告於審理中供述：伊是暗股，以乙○○之名義投資一百八十萬元等語確實，核與證人乙○○於審理中證稱：伊因工
      廠燒掉才賣出部分股權予被告，伊原有三百六十萬元之股權，讓出一半一百八
      十萬元之股權予被告，被告之出資分別以現金或以匯款之方式交付予伊等語相
      符，並由乙○○提出高新銀行明細表一紙附卷足稽，並無何告訴人參與投資之
      事實足資認定。被告與告訴人間有親密交往關係，已據前揭證人高勳及陳永滿
      於審理中證述屬實，復參以被告收入情形甚佳，八十七年度收入達二百二十三
      萬一千三百二十元、八十八年度收入達二百八十五萬八千二百十七元，此據被
      告提出「八十七年度各類所得資料歸戶清單」、「八十八年度綜合所得稅申報
      證明書」各一紙附卷足稽，告訴人則自八十四年起至八十七年皆以配偶陳林秀
      娥為申報所得人，並無所得可查，是被告所辯告訴人向伊私下借貸金錢等情，
亦非屬無稽。此外被告是否確有邀同告訴人入股等情，並無積極證據足資佐證
      ，被告所辯堪可信憑。
（三）況告訴人於告訴狀陳稱：被告在八十八年六月以現金兩萬元一次支付三至六月
      份的紅利等語，若換算為一元之獲利，在該三月為每一元分得紅利三角，以公
      定十元為一股計算，則該三月間每股即配得紅利三元，此尚不包括債務之清償
      、人事費用之支出或資本公積、盈餘公積等先行扣除，則該幼稚園較諸證券市
      場上一年每股配得現金股利二元以上即屬高獲利之上市公司，其獲利情形顯然
      超逾甚多。參以該幼稚園既屬長期經營之教育事業，收入情形均隨學生之人數
      而定，變化不大，並無因市場景氣因素而有營運額遽烈振盪情形，告訴人所陳
      述紅利分配之金額勢必於下三個月，甚至一年均保持如此高之配息，此顯與一
      般公司行號獲利之情形相違，告訴人所述既與常情不符，則指訴被告分配紅利
      與告訴人等情，亦應屬不實。
    綜據上述，依前揭判例意旨，尚難認被告有為公訴人起訴所指之犯行，是本案自
    不能僅憑上開告訴人之指述及有匯款之事實，即推定被告有詐欺之犯行，此外，
    本院復查無其他積極證據足認被告有被訴之犯行，是本案不能證明被告犯罪，爰
    為無罪之諭知。
據上論斷，應依刑事訴訟法第三百零一條第一項判決如主文。
中      華      民      國    八十九    年     十二     月     十四     日
                                    臺灣高雄地方法院刑事第三庭
                                        法  官  古  振  暉
右正本證明與原本無異。
如不服本判決，應於判決送達後十日內，向本院提出上訴狀。
                                        書記官  馮  欽  鳳
中    華    民    國      八十九      年      十二      月      十四    日


司法院資訊處製作；財團法人民間司法改革基金會備份。
